【裁判字號】    92,交聲,3
【裁判日期】    920731
【裁判案由】    聲明異議
【裁判全文】
臺灣屏東地方法院交通事件裁定                        九十二年度交聲字第三號
    原處分機關  交通部公路總局高雄區監理所屏東監理站
    受處分人即  乙○○
    異  議  人
右列受處分人因違反道路交通管理處罰條例案件，對於高雄區監理所屏東監理站九十
一年十二月十七日屏監稽違駕字第八二－Ｖ00000000號栽決聲明異議，本院
裁定如左：
    主  文
異議駁回。
    理  由
一、異議意旨略以：受處分人即異議人乙○○於民國九十一年八月二十二日十二時十
    五分許，乘騎車號ＰＫＢ－○六○號重型機車，沿屏東市○○路由北向南方向行
    駛，因遇有廣告架及機車等障礙物放在慢車道上，不得以騎至快車道，異議人自
    後視鏡觀見後方並無來車才變換車道，不料騎至仁愛路七十七之十號前，朱赫容
    蓉蓉所駕駛車號ＤＷ－○二二二號自用小客車自左後方駛來，其所駕駛上開車輛
    右側車身擦撞異議人所騎乘之機車，致異議人人車倒地受有左側鎖骨骨折、頭皮
    裂傷及腦震盪等傷害。車禍發生前異議人騎乘機車在朱赫蓉蓉所駕駛自用小客車
    行駛快車道之前方，並未如屏東縣警察局舉發違反道路交通管理事件通知單所載
    ，「在快慢車道轉換時，未保持距離」；且朱赫蓉蓉於九十一年十一月十二日於
    臺灣屏東地方法檢察署檢察官開庭調查時自承：異議人已在其前方，但因異議人
    人車發生搖晃現象，為閃避才超越中線，不知撞到人方離開事故現場一節甚詳，
    由此可知，本件事故係因朱赫蓉蓉超車不慎所致，不知警方是否偏袒對方，為何
    朱赫蓉蓉超越中線未開單舉發，並將事故肇事原因推予異議人，為此聲明異議，
    請求撤銷原處分云云。
二、原處分意旨略以：異議人乙○○於九十一年八月二十二日十二時十五分許，騎乘
    車號ＰＫＢ－○六○號重型機車，行經屏東市○○路七十七之十號前發生交通事
    故，經查閱肇事雙方筆錄及相關事故資料，車禍發生當時乙○○自承騎乘慢車道
    ，慢車道雖有機車及廣告物，但仍有空間行駛機車，而肇事現場機車倒地位置為
    快車道，研判受處人違反「變換車道時未保持安全距離」之規定，應依道路交通
    管理處罰條例第五十八條第一款規定之行為，而對受處分人乙○○處以新台幣六
    百元之罰鍰。
三、按汽車駕駛人，駕駛汽車不依規定保持前、後車距離者，處二百元以上四百元以
    下罰鍰。汽車駕駛人在雙向二車道行駛時，如在快慢車道間變換車道時，應讓直
    行車先行，並注意安全距離。道路交通管理處罰條例第五十八條第一款及道路交
    通安全規則第九十七條第五款分別定有明文。
四、本件異議人於右揭時、地騎乘上開機車與朱赫蓉蓉所駕駛上述自用小客車發生擦
    撞之事實，業據異議人、證人朱赫蓉蓉及取締員警於甲○○分別於警訊、偵查中
    及本院審理時自承無訛或結證屬實在卷，並有屏東縣警察局屏警交字第Ｖ000
    00000號舉發違反道路交通管理事件通知單及交通部公路總局高雄區監理所
    屏東監理站交通事件裁決所屏監稽違車字第八二－Ｖ00000000號違反道
    路交通管理事件裁決書各一紙附卷可按，應認屬實，雖異議人否認有何「變換車
    道時未保持安全距離」之違規情事，惟查：
  (一)依現場照片及道路交通事故調查報告表所示車禍現場情形，異議人所騎乘慢車道
    上雖有停放廣告架及機車等物，但仍有空間可供通行之用。而異議人騎乘之機車
    與朱赫蓉蓉所駕駛的上述自用小客車之擦撞車損處，係分別在小客車之左後車門
    、機車左手把、左前擋泥板及左照後鏡等處。另機車倒地刮地痕係留在快車道處
    。及依證人朱赫蓉蓉於警訊所陳述：（問：對方重機車由何方向何方向行駛？有
    無看到對方重型車？幾公尺前看到？你有無採取何種安全措施防止事故發生？）
    對方重型機車沿仁愛路由北向南行駛何車道不詳，對方重型機車搖擺前進，我有
    看到對方重機車在我自小客車右前方，約四至六公尺看到對方重機車，我在快車
    道行駛並向左邊行駛避免重機車碰撞我自小客車。（問：第一次撞擊地點在何處
    ？自小客車何部位與對方重機車何處撞擊？）在快車道內，自小客車右側後車門
    處與重機車左把手處擦撞等語（見警訊筆錄第五頁至第六頁止）以觀，可資認定
    異議人騎乘機車行經肇事地，由慢車道向左側變換至快車道時，疏未注意讓左側
    直行車先行，且又未注意保持安全距離，致變換車道途中與未注意車前狀況由左
    後駛來之朱赫蓉蓉所駕駛自用小客車發生擦撞。是異議人所稱未有上述違規之情
    事云云，顯與實情相違，不足採信。
  (二)再者本件車禍經屏東地方法院檢察署檢察官送請臺灣省車輛行車事故覆議鑑定委
    員會鑑定結果，亦認為異議人騎乘重機車變換車道未注意安全距離為肇事主因，
    朱赫蓉蓉駕駛自小客車未充分注意車前狀況，為肇事次因。有該會九十二年六月
    二十四日府覆議字第九二一○五二五號函所附覆議意見書附卷可查，足證異議人
    確係違反「變換車道時未保持安全距離」之規定甚明。綜上所述，異議人所辯，
    尚難採信。
五、本件異議人確實有違規事實，已堪認定，從而原處分機關援引前揭規定裁處受處
    分人罰鍰新台幣六百元，於法並不當，本件異議意旨為無理由，應予駁回。
據上論斷，應依道路交通案件處理辦法第十九條，裁定如主文。
中      華      民      國    九十二    年      七      月    三十一    日
                                臺灣屏東地方法院交通法庭
                                    法  官   楊萬益
右裁定正本證明與原本無異。
如不服本裁定應於裁定送達後五日內向本院提出抗告書狀敘述抗告之理由抗告於臺灣
高等法院高雄分院。
                                    書記官   呂坤宗
中    華    民    國     九十二      年      八      月       七      日


司法院資訊處製作；財團法人民間司法改革基金會備份。
